【裁判字號】    98,抗,244
【裁判日期】    981116
【裁判案由】    本票裁定
【裁判全文】
臺灣桃園地方法院民事裁定               98年度抗字第244號
抗  告  人  乙○○
相  對  人  甲○○
上列當事人間聲請本票裁定事件，抗告人對於民國98年9 月16日
本院簡易庭司法事務官98年度司票字第6136號裁定提起抗告，本
院裁定如下：
    主  文
抗告駁回。
抗告程序費用新臺幣壹仟元由抗告人負擔。
    理  由
一、按執票人向本票發票人行使追索權時，得聲請法院裁定後強
    制執行，票據法第123 條定有明文。次按本票執票人，依票
    據法第123 條規定，聲請法院裁定許可對發票人強制執行，
    係屬非訟事件，此項聲請之裁定及抗告法院之裁定，僅依非
    訟事件程序以審查強制執行許可與否，並無確定實體上法律
    關係存否之效力，如發票人就票據債務之存否有爭執時，應
    由發票人另提起確認之訴，以資解決（最高法院57年台抗字
    第76號判例要旨參照）。又本票准許強制執行之裁定，屬非
    訟事件裁定，為裁定之法院僅就本票為形式上審查，縱本票
    已罹於時效，為裁定之法院亦無從審酌屬於實體上法律關係
    之時效消滅事由，故抗告法院於該非訟事件程序中自不得審
    酌，應裁定駁回抗告（臺灣高等法院暨所屬法院94年法律座
    談會民事類提案第15號研討結果參照）。
二、抗告意旨略以：抗告人於民國88年10月1 日雖確有簽發到期
    日為88年10月31日、票據金額為新臺幣130 萬元之系爭本票
    ，然該票據權利因已逾3 年時效而消滅，故抗告人即得據此
    拒絕給付票款；又抗告人簽發系爭本票之目的，係作為第三
    人丁桃開立另紙同面額支票背書之用，其後雖該支票屆期經
    提示未獲付款，然丁桃已與執票人即相對人達成和解，抗告
    人即無庸對相對人負給付前揭票款給付責任，為此，爰依法
    提起抗告，請求廢棄原裁定，並駁回相對人於原審之聲請等
    語。
三、經查，本院依形式上審核相對人於原審執以聲請裁定准予強
    制執行之系爭本票影本（參見原審卷第6 頁），其形式上已
    經記載表明其為本票之文字、一定之金額、無條件擔任支付
    、發票人、發票日、到期日、免除作成拒絕證書等事項，並
    無不應准許之情形，是原審據以為許可強制執行之裁定，於
    法並無不合。至抗告意旨雖稱系爭本票已罹於時效，且票據
    原因關係已消滅等語，然此情縱令屬實，亦屬實體法律關係
    存否之抗辯，參諸前揭法文規定及最高法院判例意旨，自應
    由抗告人另行提起訴訟以資解決，尚非本件非訟程序所得審
    究。從而，本件抗告意旨指摘原裁定不當，求予廢棄，為無
    理由，應予駁回。
四、據上論結，本件抗告為無理由，依非訟事件法第46條、第21
    條第2 項、第24條第1 項，民事訴訟法第495 條之1 第1 項
    、第449 條第1 項、第95條、第78條，裁定如主文。
中    華    民    國    98    年    11    月    16    日
            民事第一庭  審判長法  官  郭琇玲
                              法  官  林哲賢
                              法  官  陳振嘉
上列正本證明與原本無異。
本裁定不得再抗告。
中    華    民    國    98    年    11    月    17    日
                              書記官  谷貞豫


司法院資訊處製作；財團法人民間司法改革基金會備份。
